【裁判字號】    99,抗,1678
【裁判日期】    991228
【裁判案由】    假處分
【裁判全文】
臺灣高等法院民事裁定                  99年度抗字第1678號
抗  告  人  王耀全
相  對  人  黃耀寧
上列當事人間假處分事件，抗告人對於中華民國99年9 月14日臺
灣桃園地方法院99年度裁全字第97號裁定提起抗告，本院裁定如
下：
    主  文
抗告駁回。
抗告訴訟費用由抗告人負擔。
    理  由
一、按債權人就金錢以外之請求，欲保全強制執行者，得聲請假
    處分。假處分，非因請求標的之現狀變更，有日後不能強制
    執行，或甚難執行之虞者，不得為之。民事訴訟法第532 條
    定有明文。又假處分為保全強制執行方法之一種，苟合於假
    處分條件，並經債權人聲敘假處分之原因存在，法院即得為
    假處分之裁判，至債權人起訴主張之實體上理由是否正當，
    乃屬本案判決問題，非假處分裁判中所能解決（最高法院20
    年抗字第5 號判例意旨參照）。申言之，假處分之目的係為
    保全強制執行，苟合於前開條件，並經債權人主張及釋明有
    假處分之原因存在，法院即得為假處分之裁定，債權人亦得
    提供擔保以補此項釋明之不足，聲請准為附條件之假處分裁
    定，至債權人起訴主張之實體上理由是否正當，則非屬保全
    程序之假處分裁定所能審究。
二、相對人於原法院聲請意旨略以：訴外人彭土妹與家族長輩於
    民國57年2 月25日達成協議並簽署過房書，將相對人過房至
    黃建蓮州名下繼承其神位以接續香火，並將原為黃建蓮洲身
    後留下由彭土妹單獨繼承坐落新竹縣湖口鄉、桃園縣楊梅市
    等土地歸由相對人承受。詎彭土妹竟於99年8 月27日將坐落
    桃園縣楊梅市○○段1368、1436、1438、1422、1538、1602
    、1603地號土地，及桃園縣楊梅市○○段229 地號土地，暨
    新竹縣湖口鄉○○段1245地號土地，以無償贈與方式，將之
    移轉於抗告人名下，顯係故意妨害相對人行使請求移轉登記
    系爭9 筆土地之債權，相對人自得依民法第244 條第1 項、
    第242 條、第767 條規定，請求撤銷彭土妹與抗告人間之贈
    與及移轉行為，並代位彭土妹受領該9 筆土地。抗告人協助
    彭土妹將系爭9 筆土地以無償贈與方式移轉於自己，致相對
    人對彭土妹陷於難以請求之狀態，相對人恐抗告人復將系爭
    9 筆土地再為移轉、設定負擔或為其他處分行為，致請求標
    的現狀變更，日後有不能強制執行或甚難執行之虞，爰陳明
    願供擔保以補釋明之不足，准予裁定禁止抗告人對於系爭9
    筆土地所有權應有部分不得為讓與、設定抵押及其他一切處
    分行為等語。
三、抗告意旨略以：抗告人養母彭土妹表示並無印象書立過房書
    ，縱有該過房書，並將之解為贈與，彭土妹亦已於99年10月
    14日，依民法第408 條第1 項規定，以中壢環北郵局第486
    號存證信函，為撤銷贈與之意思表示，則彭土妹已無移轉土
    地予相對人之義務。且相對人主張彭土妹與抗告人間之贈與
    及移轉行為，妨害其請求移轉登記系爭9 筆土地之債權，屬
    「僅有害於以給付特定物為標的之債權」，依民法第244 條
    第3 項規定，相對人不得撤銷彭土妹與抗告人間之贈與及移
    轉行為，其主張顯於法未合。相對人對抗告人所有之系爭9
    筆土地聲請假處分，無法律上之理由，且無任何實益，原審
    不應准其所請，自有予以廢棄之理由，爰請求廢棄原裁定，
    並駁回相對人於原法院之聲請。
四、經查相對人主張彭土妹簽署過房書，將其過房至黃建蓮州名
    下繼承其神位以接續香火，並將原為黃建蓮洲身後留下由彭
    土妹單獨繼承坐落新竹縣湖口鄉、桃園縣楊梅市等土地歸由
    其承受，其得請求彭土妹將系爭9 筆土地移轉登記予相對人
    ，已據其提出過房書、土地登記謄本為證，應認相對人就假
    處分之請求，已為釋明。而彭土妹於99年8 月27日，以無償
    贈與方式，將系爭9 筆土地移轉登記為抗告人所有，亦據相
    對人提出土地登記謄本為憑，相對人執此主張系爭9 筆土地
    之狀態已有變更，抗告人如再為移轉、設定負擔或為其他處
    分行為，相對人就該9 筆土地對彭土妹之所有權移轉登記請
    求權，日後即有不能強制執行或甚難執行之虞，自已釋明本
    件假處分之原因。此外，相對人復陳明願供擔保以補釋明之
    不足，原審准相對人供擔保後為假處分，核無不合。至抗告
    人主張彭土妹已為撤銷贈與之意思表示，並無將土地移轉登
    記予相對人之義務，及相對人之主張係屬「僅有害於以給付
    特定物為標的之債權」，依民法第244 條第3 項規定，其不
    得撤銷彭土妹與抗告人間之贈與及移轉行為等語，僅涉及相
    對人本案請求實體上有無理由之判斷，揆諸前揭說明，非法
    院於保全程序裁定假處分時應予審酌之事項，抗告人執以指
    摘原裁定此部分不當，為無理由，不應准許。
五、綜上，相對人聲請本件假處分，就其請求及假處分之原因均
    已加以釋明，雖其釋明尚有不足，然相對人已於原法院陳明
    願供擔保，以補釋明之不足，按之上開規定，法院自得命其
    供擔保後准予假處分。原審酌定擔保金新臺幣819,919 元，
    裁定命相對人供擔保後准予假處分，核無違誤。抗告意旨指
    摘原裁定不當，聲明廢棄，為無理由，應予駁回。
六、據上論結，本件抗告為無理由，爰裁定如主文。
中    華    民    國    99    年    12    月    28    日
                    民事第十四庭
                        審判長法  官  林金村
                              法  官  周祖民
                              法  官  陳秀貞
正本係照原本作成。
不得再抗告。
中    華    民    國    99    年    12    月    29    日
                              書記官  葉國乾

司法院資訊處製作；財團法人民間司法改革基金會備份。
